【裁判字號】    97,訴,1973
【裁判日期】    980921
【裁判案由】    妨害秩序等
【裁判全文】
臺灣臺南地方法院刑事判決              97年度訴字第1973號
公  訴  人  臺灣臺南地方法院檢察署檢察官
被      告  甲○○
                    號
選任辯護人  江信賢律師
            蔡麗珠律師
            曾靖雯律師
被      告  庚○○
                    樓
            戊○○
            丙○○
            己○○
            丑○○
            乙○○
上六人共同
選任辯護人  李孟仁律師
上列被告等因妨害秩序等案件，經檢察官提起公訴（97年度偵字
第15510、15512號），本院判決如下：
    主  文
甲○○傷害人之身體，處有期徒刑肆月，如易科罰金，以新臺幣
壹仟元折算壹日。
庚○○、戊○○、丙○○、己○○、丑○○、乙○○共同以其他
非法方法，剝奪人之行動自由。庚○○處有期徒刑肆月；戊○○
處拘役伍拾伍日；丙○○處有期徒刑貳月；己○○，累犯，處有
期徒刑參月；丑○○處拘役肆拾日；乙○○處拘役肆拾日；以上
有期徒刑與拘役，如易科罰金，均各以新臺幣壹仟元折算壹日。
    事  實
一、甲○○為臺南市現任市議員，辛○○為大陸海峽兩岸關係協
    會（下稱海協會）副會長，辛○○應國立臺南藝術大學邀請
    ，於民國97年10月19日以廈門大學新聞與傳播學院院長身份
    ，率領大陸參訪團人員入境臺灣進行學術交流，甲○○因不
    滿當時媒體所報導之大陸毒奶粉事件，要求辛○○應對此事
    件道歉，並為向辛○○表達其主張臺灣是主權獨立國家之訴
    求，乃先後於97年10月19日晚上及翌日即20日上午，分別前
    往辛○○用餐之臺南市○○路度小月餐廳及參與學術研討會
    之臺南藝術大學校門口，向辛○○表達抗議。嗣辛○○於同
    年月21日上午隨參訪團人員先後至臺南縣市之億載金城、安
    平古堡、四草大眾廟、鹿耳門天后宮等地參觀，回程經過臺
    南市○○路一級古蹟之孔廟附近，辛○○提議至孔廟參觀，
    乃於當日上午10時30分許，在臺南藝術大學教授辰○○及解
    說員丁○○陪同之下，由司機壬○○駕駛車牌號碼B2-8777
    號自小客車共同前往孔廟參觀。待辛○○在孔廟參觀完畢，
    甫步出大成殿門時，旋即在孔廟內院空地，遭數名民眾包圍
    嗆聲，是時，甲○○亦據報於同日10時35分許到達孔廟，隨
    後並陸續約有2、30名民眾亦紛紛衝入孔廟圍繞在辛○○身
    旁激動叫囂辱罵，甲○○見辛○○遭民眾包圍，明知在眾人
    近身推擠之情況下，主觀上雖有預見其近身與辛○○肢體接
    觸表達訴求之際，可能導致辛○○受傷之危險，然其為向辛○○強烈表達其對臺灣主權獨立之訴求，竟仍基於縱令辛○○受傷亦不違背其本意之不確定傷害故意，衝至辛○○面前
    舉手高喊「臺灣不是中國的」等語，辛○○見狀轉身欲迴避
    甲○○，奉派跟隨辛○○執行危安情蒐之警員寅○○亦出手
    攔阻甲○○上前，甲○○予以怒斥喝止後，旋即又迅速向前
    靠至辛○○背後，先以右手自後搭住辛○○右肩頸部，左手
    抓住辛○○左上臂，順勢轉向與辛○○貼身面對面，以阻擋
    辛○○去向，甲○○繼而與辛○○雙手碰觸、拉扯，並持續
    高舉雙手向辛○○高喊其對臺灣主權獨立之訴求，辛○○因
    遭甲○○正面拉扯嗆聲而向後踉蹌數步，並高舉雙手至胸前
    欲阻擋甲○○之來勢，然仍遭甲○○持續向前逼近而致步履
    節節後退，隨行執行危安情蒐之警員子○○、卯○○見狀，
    試圖自後拉開甲○○，甲○○向後排除該兩名警員之攔阻，
    再轉身面向辛○○之瞬間，側身以右手肘撞擊辛○○胸部，
    致辛○○重心不穩而向後仰倒落地，因而受有右側髖及右側
    肩部挫傷等傷害。甲○○見辛○○倒地，旋即繞至辛○○後
    方，雙手伸入辛○○之腋下，試圖將辛○○拉起，因力量不
    足而將辛○○向後拖行數步後，經警員子○○、寅○○、卯
    ○○等人合力將辛○○扶起，並護送辛○○返回停放在孔廟
    大門外面之座車。
二、嗣辛○○進入座車後，司機壬○○旋即將車門上鎖，群眾亦
    隨即包圍車輛四周拍打車身或辱罵三字經，壬○○見狀欲開
    動車輛將辛○○載離現場，庚○○為阻擋辛○○離去，乃基
    於妨害自由之故意，先駕駛甲○○服務處所屬車牌號碼YM－
    6849號宣傳車斜停在辛○○乘坐之B2-8777號車頭左前方，
    擋住該車前進路線，致壬○○無法直接順利駛出，庚○○繼
    而再跳上辛○○座車車頂，用力踢踹該車車頂及引擎蓋等處
    ，導致該車車頂及引擎蓋板金凹陷（毀損部分未據告訴）。
    是時，圍靠在辛○○座車車頭或右側車身最內圈之民眾丑○○、己○○（己○○曾於79年間因殺人案件，經法院判處無
    期徒刑並褫奪公權終身確定，於80年間經減刑為有期徒刑15
    年及褫奪公權15年，後於88年假釋出獄付保護管束期間，因
    再犯竊盜罪，經法院判處有期徒刑4月確定，前案殺人罪之
    假釋因而被撤銷，再入監執行殘刑，後案之竊盜罪於96年間
    經減刑為有期徒刑2月，並與前案之殺人罪接續執行至96 年
    7月16日縮刑期滿執行完畢）、丙○○、戊○○及乙○○等
    五人，見庚○○跳上辛○○座車踢踹，亦與庚○○基於共同
    妨害自由之犯意聯絡，丑○○、己○○及丙○○三人，於庚○○跳下辛○○座車後，與庚○○共同以雙手擋住辛○○座
    車車頭，戊○○則持柺杖敲擊辛○○座車之右側車身、車窗
    ，乙○○則以雙手按住辛○○座車車頭右側引擎蓋，六人各
    以上述非法方法，共同阻礙壬○○駕駛上開B2 -8777號車輛
    搭載辛○○離開現場，壬○○因恐移動車輛傷及庚○○、戊○○、丙○○、己○○、丑○○、乙○○等人，致不敢貿然
    前進，因而無法順遂駛離現場約達3至5分鐘之久。嗣經車外
    之隨行人員及支援警力到場協助排除庚○○等人妨害行為，
    甲○○亦在旁勸協助阻導圍觀民眾讓路，壬○○始能順利駕
    駛B2-8777號車輛搭載辛○○離去，辛○○及壬○○之行動
    自由因而遭剝奪約3至5分鐘之久。
三、案經告訴人辛○○告訴及臺灣臺南地方法院檢察署檢察官指
    揮臺南市警察局第二分局偵查起訴。
    理  由
壹、證據能力部分：
一、被告甲○○、庚○○、戊○○、丙○○、己○○、丑○○、
    乙○○及其辯護人對於檢察官所提出之證據方法之證據能力
    ，各陳述意見如下（見本院卷一第193頁及卷二第115頁）：
  (一)被告甲○○及其辯護人對於告訴人辛○○及證人辰○○各於
    97 年10月21日警詢之陳述，主張依刑事訴訟法第159條第1
    項規定，均無證據能力；另對警員所製作之告訴人倒地處比
    對照片與平面圖，亦主張無證據能力之外，對於其餘供述證
    據及非供述證據之證據能力，則均無意見。
  (二)被告庚○○、戊○○、丙○○、己○○、丑○○、乙○○（
    以下簡稱被告庚○○等六人）及其辯護人對於：(1)告訴人辛○○及證人辰○○各於97年10月21日警詢之陳述。(2)證人壬○○97年10月23日警詢。(3)同案被告甲○○、庚○○、戊○○、丙○○、己○○、丑○○、乙○○等七人各於警詢及偵
    查中未經具結所為關於他共同被告事項之陳述等供述證據，
    認屬傳聞證據，主張依刑事訴訟法第158條之3、159條之1第
    1項規定，均無證據能力；對於其餘供述證據及非供述證據
    之證據能力，則均不爭執。
二、關於本案被告七人及其辯護人有爭執之供述證據，其證據能
    力之有無，業經本院合議庭於審理時評議如下（見本院卷二
    第99至104頁）：
  甲、被告甲○○部分：
  (一)無證據能力部分：證人辰○○於97年10月21日司法警察詢問
    所為之陳述（警詢），為被告以外之人於審判外之言詞陳述
    ，依刑事訴訟法第159條第1項之規定，無證據能力。
  (二)有證據能力部分：
  1.證人辛○○於97年10月21日在台糖長榮桂冠飯店由司法警察
    詢問所為之陳述（詳如本院勘驗譯文內容，至於警員製作之
    警詢筆錄應予排除，不列入證據），對被告甲○○，有證據
    能力，理由如下：
  (1)按被告以外之人於審判外之言詞或書面陳述，除法律有規定
    者外，不得作為證據，民國92年2月6日修正公布，同年9月1
    日起施行之刑事訴訟法第159條第1項定有明文。此所稱法律
    有規定者，即包括同法第159條之1至之5所規定傳聞證據具
    有證據能力之例外情形。其中同法第159條之3規定，被告以
    外之人於審判中有該條各款所列死亡、身心障礙、滯留國外
    或所在不明等原因，致無法或拒絕陳述之情形之一，而經證
    明其先前於調查中所為陳述「具有可信之特別情況」，且為
    證明犯罪事實之存否所「必要」者，均例外地賦與證據能力
    。而所謂「具有可信之特別情況」，係屬「信用性」之證據
    能力要件，而非「憑信性之證據證明力，法院自應就其陳述
    當時之原因、過程、內容、功能等外在環境加以觀察，以判
    斷其陳述是否出於「真意」、有無違法取供等，其信用性已
    獲得確定保障之特別情況，加以論斷說明其憑據（最高法院
    97年台上第2799號裁判要旨參照）。
  (2)經查，證人辛○○於97年10月21日在台糖長榮桂冠飯店由司
    法警察詢問所為之陳述，固為被告以外之人於審判外之言詞
    陳述，但該證人為大陸地區人民，警詢後已返回大陸居住地
    ，經本院函詢其是否願意親自來臺出庭作證，或願以電腦網
    路視訊方式作證，迄今仍未見覆，顯示該證人客觀上不能到
    庭陳述並接受詰問，有刑事訴訟法法第159條之3第3款規定
    之「滯留國外而無法傳喚或傳喚不到者」情形；而證人警詢
    陳述之內容及過程，業經警員全程錄影存證，並經本院勘驗
    該錄影內容，可知證人當日係在飯店房間內接受警員詢問案
    情，應訊全程有助理人員及證人辰○○等人陪同在旁，處於
    得依自由意識而為陳述之情況，又證人應訊時明確表示欲提
    出告訴及同意製作筆錄，詢問過程中，警員播放搜證錄影帶
    供證人觀看、辨認，再經證人確認警詢筆錄記載內容無訛後
    簽名等外在環境加以觀察，足認證人當時之陳述係出於自己
    之「真意」，且無違法取供情事，應係在可信之特別情況下
    所為，洵堪認定。再者，證人為親身經歷97年10月21日台南
    市孔廟衝突事件之人，且為本案之告訴人，其陳述親身知覺
    、體驗之過程，亦為證明本案被告犯罪事實之存否所「必要
    」，是依刑事訴訟法法第159 條之3 第3 款規定，應例外地
    賦與證據能力。
  2.證人丁○○於97年10月21日司法警察詢問所為之陳述（警詢
    ）、證人壬○○於97年10月23日司法警察詢問所為之陳述（
    警詢），均為被告以外之人於審判外之言詞陳述，雖不符合
    刑事訴訟法第159條之1至第159條之4之規定，但被告甲○○
    及其辯護人均表明對上開二證人警詢之陳述不爭執，應認已
    同意作為證據，且經本院審酌後，認無不適當之情形，依刑
    事訴訟法第159條之5規定，應認為此部分證述，對被告甲○○均有證據能力。
  3.共同被告庚○○、戊○○、丙○○、己○○、丑○○、乙○○等六人於司法警察詢問所為之陳述（警詢），對於被告甲○○而言，均為被告以外之人於審判外之言詞陳述，雖不符
    合刑事訴訟法第159條之1至第159條之4之規定，但被告甲○○及其辯護人均表明對上開六人警詢之陳述不爭執，應認已
    同意作為證據，且經本院審酌後，認無不適當之情形，依刑
    事訴訟法第159條之5規定，應認為此部分陳述，對被告甲○○均有證據能力。
  4.證人壬○○於97年10月23日經檢察官訊問所為陳述（偵訊）
    ，及證人寅○○、子○○、卯○○於97年10月27日經檢察官
    訊問所為陳述（偵訊），均已依法命具結，且證人寅○○業
    經於本院審理時到庭受交互詰問；另證人壬○○、子○○、
    卯○○三人，則經被告甲○○及其辯護人捨棄詰問（見本院
    卷一第66頁、卷二第99頁），認上開四名證人偵訊陳述，對
    被告甲○○均有證據能力。
  5.共同被告庚○○、戊○○、丙○○、己○○、丑○○、乙○○等六人於偵查中經檢察官訊問所為之陳述（偵訊），均係
    以被告身分所為之訊問，依法無庸命具結，且被告庚○○、
    丙○○、乙○○三人，業經於本院審理時以證人身分受交互
    詰問；另被告戊○○、己○○、丑○○三人，則經被告甲○○及其辯護人捨棄詰問，認上開六人偵訊陳述，對於被告甲○○而言，均有證據能力。
  乙、被告庚○○、戊○○、丙○○、己○○、丑○○、乙○○
    等六人部分：
  (一)無證據能力部分：
  1.證人辰○○於97年10月21日司法警察詢問所為之陳述（警詢
    ）、證人壬○○於97年10月23日司法警察詢問所為之陳述（
    警詢），均為被告以外之人於審判外之言詞陳述，依刑事訴
    訟法第159條第1項之規定，對被告庚○○、戊○○、丙○○
    、己○○、丑○○、乙○○等六人，均無證據能力。
  2.共同被告甲○○、庚○○、戊○○、丙○○、己○○、丑○○、乙○○等七人於司法警察詢問所為之陳述（警詢），對
    下列被告無證據能力部分，各臚列如下：
    (1)被告庚○○：共同被告甲○○、戊○○、丙○○、己○○
      、丑○○、乙○○等六人警詢陳述，對被告庚○○均無證
      據能力。
    (2)被告戊○○：共同被告甲○○、庚○○、丙○○、己○○
      、丑○○、乙○○等六人警詢陳述，對被告戊○○均無證
      據能力。
    (3)被告丙○○：共同被告甲○○、庚○○、戊○○、己○○
      、丑○○、乙○○等六人警詢陳述，對被告丙○○均無證
      據能力。
    (4)被告己○○：共同被告甲○○、庚○○、戊○○、丙○○
      、丑○○、乙○○等六人警詢陳述，對被告己○○均無證
      據能力。
    (5)被告丑○○：共同被告甲○○、庚○○、戊○○、丙○○
      、己○○、乙○○等六人警詢陳述，對被告丑○○均無證
      據能力。
    (6)被告乙○○：共同被告甲○○、庚○○、戊○○、丙○○
      、己○○、丑○○等六人警詢陳述，對被告乙○○均無證
      據能力。
    理由：均為被告以外之人於審判外之言詞陳述，依刑事訴訟
    法第159條第1項之規定，均無證據能力。
  (二)有證據能力部分：
  1.證人辛○○於97年10月21日在台糖長榮桂冠飯店由司法警察
    詢問所為之陳述（詳如本院勘驗譯文內容，至於警員製作之
    警詢筆錄應予排除，不列入證據），對被告庚○○、戊○○
    、丙○○、己○○、丑○○、乙○○等六人均有證據能力，
    理由：同被告甲○○部分所載。
  2.證人壬○○於97年10月23日經檢察官訊問所為陳述（偵訊）
    ，及證人寅○○、子○○、卯○○於97年10月27日經檢察官
    訊問所為陳述（偵訊），均已依法命具結，且壬○○、寅○○業經交互詰問，其餘子○○、卯○○業經被告庚○○、戊○○、丙○○、己○○、丑○○、乙○○等六人及其辯護人
    捨棄詰問（見本院卷第二第99頁），認上開四名證人偵訊陳
    述，對被告庚○○、戊○○、丙○○、己○○、丑○○、乙○○等六人，均有證據能力。
  3.共同被告甲○○、庚○○、戊○○、丙○○、己○○、丑○○、乙○○等七人於偵查中經檢察官訊問所為之陳述（偵訊
    ），對下列被告有證據能力部分，各臚列如下：
    (1)被告庚○○：共同被告甲○○、戊○○、丙○○、己○○
      、丑○○、乙○○等六人之偵訊陳述，對被告庚○○均有
      證據能力。
    (2)被告戊○○：共同被告甲○○、庚○○、丙○○、己○○
      、丑○○、乙○○等六人之偵訊陳述，對被告戊○○均有
      證據能力。
    (3)被告丙○○：共同被告甲○○、庚○○、戊○○、己○○
      、丑○○、乙○○等六人之偵詢陳述，對被告丙○○均有
      證據能力。
    (4)被告己○○：共同被告甲○○、庚○○、戊○○、丙○○
      、丑○○、乙○○等六人之偵訊陳述，對被告己○○均有
      證據能力。
    (5)被告丑○○：共同被告甲○○、庚○○、戊○○、丙○○
      、己○○、乙○○等六人之偵訊陳述，對被告丑○○均有
      證據能力。
    (6)被告乙○○：共同被告甲○○、庚○○、戊○○、丙○○
      、己○○、丑○○等六人之偵訊陳述，對被告乙○○均有
      證據能力。
    理由：共同被告甲○○、庚○○、戊○○、丙○○、己○○
    、丑○○、乙○○等七人於偵查中經檢察官訊問所為之陳述
    （偵訊），均係以被告身分所為之訊問，依法無庸命具結，
    且被告甲○○、庚○○、丙○○、乙○○四人，業經於本院
    審理時以證人身分受交互詰問；另被告戊○○、己○○、丑
    ○○三人，則經被告庚○○、丙○○、乙○○及其辯護人捨
    棄詰問（見本院卷二第21頁），認上開七人之偵訊陳述，各
    對其他共同被告均有證據能力。
三、另查，檢察官所引用之告訴人倒地處之比對照片與平面圖（
    見警卷第113頁），被告甲○○及其辯護人雖亦否認其證據
    能力，然此部分證據為承辦警員依據告訴人倒地處現場實景
    所拍攝製作之比對照片與平面圖，並非屬供述證據，殊無傳
    聞證據排除法則之適用，且復無證據證明係公務員違背法定
    程序或經偽造、變造所取得，又此部分證據與本案告訴人倒
    地原因之認定，亦具有相當之關聯性，故認上開比對照片與
    平面圖，亦有證據能力。
四、此外，被告七人各於警詢及偵查中關於自己事項之陳述，暨
    本判決所引用之其他供述及非供述證據之證據能力，全體被
    告及其辯護人均表示無意見，且迄至本院言詞辯論終結前，
    亦未爭執其證據能力，故依刑事訴訟法第159條之5第2項之
    規定，應視為被告已同意本案相關之傳聞證據均可作為證據
    。而本院斟酌上開證據並非非法取得，亦無證明力明顯過低
    之情形，且經本院於審判期日依法進行證據之調查、辯論，
    被告於訴訟上之程序權，應已受保障，故認均得採為證據。
    ，附此敘明。
貳、實體部分；
一、有罪部分：
甲、被告甲○○傷害部分：
  (一)訊據被告甲○○固坦承有於上開時、地向告訴人辛○○表達
    其對臺灣主權獨立訴求之言行，及對辛○○於此時發生跌倒
    ，致受有右側髖及右側肩部挫傷等事實不爭執，但否認有傷
    害告訴人之故意或行為。並以：告訴人過去之言論內容對臺
    灣極盡打壓侮辱及威脅，來臺期間之言論亦充滿敵意，伊身
    為臺灣人民及中華民國公職人員，向告訴人表達抗議乃是伊
    應盡之義務，且伊向告訴人表達抗議言行時，已有特別注意
    到秩序之維護，並盡量與告訴人保持相當距離，避免任何意
    外發生，伊並無碰觸到告訴人身體等情詞答辯。
  (二)被告甲○○之辯護人則以下列意旨，為被告甲○○作無罪辯
    護：
  1.按刑法第277條第1項之傷害罪，須行為人基於傷害之故意而
    為傷害行為，且其傷害行為與被害人所受傷害之結果間須具
    有相當因果關係為要件。其次，告訴人之指訴，係以使被告
    判罪處刑為目的，難免作不利於被告之陳述。另依證人辰○○陳稱：「現場我沒看見是誰推倒，事後看電視才知道是台
    南市議員甲○○」等語，顯然該證人之證詞屬於事後傳聞，
    並無證據價值，不足為被告不利之認定。而證人寅○○雖證
    稱「甲○○應該是有接觸到辛○○」等語，然亦屬個人推測
    ，更與勘驗內容不符，且其職務報告係記載「慌亂中發覺王
    議員已站在張某身旁，張某亦將倒地」等內容，並無隻字片
    語提及被告甲○○有接觸到告訴人之情，所為證述不足採信
    。又證人卯○○證稱：「我看到甲○○衝撞辛○○」等語，
    除與勘驗內容不符，職務報告亦無提及此點，顯見均屬個人
    推測或媒體誤導；另證人子○○證稱並無看見被告甲○○推
    告訴人之行為，更證稱「我認為甲○○是要幫辛○○扶起來
    」等語，且其於職務報告上明確記載「張副會長不慎倒地」
    之情，顯見同在現場之人，均係各自判讀，且所看見的均為
    不同，苟不論被告甲○○是否有接觸到告訴人，無人證稱被
    告甲○○有「故意」傷害告訴人之行為，甚至證稱見告訴人
    倒地後欲將其扶起，而無人證稱與檢察官起訴所稱「甲○○
    再側身以右手碰擊辛○○，並順勢轉身出手將辛○○往後推
    而施強暴脅迫行為」之故意傷害行為相符，起訴書此部分所
    指之犯罪事實，亦為無據。
  2.參以鈞院勘驗各家電視臺拍攝之「孔廟事件」錄影光碟結果
    ，可見被告甲○○到達現場時，業已有民眾向告訴人表達抗
    議，並有多數媒體在場。直至被告甲○○出現時，亦只見被
    告身體欲前進至告訴人前之舉動，並宣稱台灣不是中國的等
    語，並非有攻擊或直接傷害告訴人之行為。較有爭議者，乃
    在中天電視臺攝影約2分21秒時，亦即告訴人倒地前之前1
    、2秒，此時，告訴人明顯係遭二位不詳民眾於右手腋下側
    及右後背處遭到推擠，而明顯可見被告甲○○因遭拉扯而背
    向告訴人，如何傷害告訴人？且告訴人是時業已身體欲向後
    倒傾，同一秒之分割畫面，明顯可知被告甲○○背向告訴人
    之際，根本尚未轉身，告訴人於該秒內即已向後傾倒，並非
    基於被告甲○○之行為，兩人根本沒有接觸；又於次秒即2
    分22秒之際，被告甲○○雖有轉身之動作，然公訴人亦表示
    意見陳稱「甲○○轉身時，右手臂似乎有接觸到告訴人腹部
    位置」等語，尚無法清楚判斷被告甲○○究有無出手毆打或
    接觸告訴人，而依勘驗畫面，告訴人因該二位不詳民眾推其
    右手腋下及背部，已經明顯即將倒地，被告甲○○並無接觸
    告訴人之直接行為，準此，雖媒體或相關證人證稱被告甲○○與告訴人發生推擠，然以案發當時如此倉卒短暫之時間，
    相關證人是否可清晰辨別被告甲○○究有無接觸到告訴人，
    實無依據；另依勘驗監視錄影內容可知，告訴人倒地後，被
    告甲○○亦無任何攻擊或傷害行為，由此可見被告甲○○當
    時並未有傷害告訴人之故意，否則，告訴人當時均係在被告
    甲○○伸手可及之處，被告甲○○如欲故意傷害告訴人，至
    為容易，且動作上亦應明顯可資判斷，應可認定被告甲○○
    當時所為之肢體動作，並非傷害告訴人，亦無任何犯罪之故
    意，被告甲○○並無起訴書所指「以右手碰擊辛○○，並順
    勢轉身出手將辛○○往後推而施強暴脅迫行為」之行為，故
    告訴人所受之傷害，並非被告甲○○故意行為之結果，依法
    應為被告甲○○無罪諭知。
  (二)經查；
  1.被告甲○○為臺南市現任市議員，告訴人辛○○為大陸海協
    會副會長，告訴人應國立臺南藝術大學邀請，於97年10月19
    日以廈門大學新聞與傳播學院院長身份，率領大陸參訪團人
    員入境臺灣進行學術交流，被告甲○○因不滿當時媒體所報
    導之大陸毒奶粉事件，要求告訴人應對此事件道歉，並為向
    告訴人表達其主張臺灣是主權獨立國家之訴求，乃先後於97
    年10月19日晚上及翌日20日上午，分別前往告訴人用餐之臺
    南市○○路度小月餐廳及參與學術研討會之臺南藝術大學校
    門口抗議。嗣告訴人於同年月21日上午隨參訪團人員先後至
    臺南縣市之億載金城、安平古堡、四草大眾廟、鹿耳門天后
    宮等地參觀，回程經過臺南市○○路一級古蹟之孔廟附近，
    告訴人提議至孔廟參觀，乃於當日上午10時30分許，在臺南
    藝術大學教授辰○○及解說員丁○○陪同之下，由司機壬○○駕駛車牌號碼B2-8777號自小客車共同前往孔廟參觀。待
    告訴人在孔廟參觀完畢，甫步出大成殿門時，旋即在孔廟內
    院空地，遭數名民眾包圍嗆聲，是時，被告甲○○亦據報於
    同日10時35分許到場，並衝至告訴人面前，高舉雙手向辛○○高喊其對臺灣主權獨立訴求之際，告訴人向後仰倒落地，
    致受有右側髖及右側肩部挫傷等情節，分據被告甲○○於警
    詢、偵查及本院審理時供述綦詳（見警卷第12頁、97他3128
    號偵查卷第36頁、本院卷一第277頁），並經告訴人辛○○
    於警詢時指述其於上開時日至孔廟參觀時，遇民眾包圍嗆聲
    ，遭人推倒，致右大腿至右臀部位受有挫傷等語可證（見本
    院卷二第132、133頁辛○○警詢勘驗譯文），又告訴人向後
    倒地致受有上開傷勢一情，復有告訴人於97年10月21日至新
    樓醫院就醫之診斷證明書及該院98年1月22日新樓歷字第098
    1016號函覆告訴人就診當時所診斷之傷勢情形及病歷資料等
    在卷足憑（見警卷第91頁、本院卷一第147至152頁）。參核
    證人即陪同告訴人參觀孔廟之解說員丁○○及隨行執行危安
    情蒐之在場警員子○○、卯○○及寅○○等四人，亦分別於
    警詢、偵查中或本院審理時均同證稱告訴人跌倒之事（見警
    卷第92至94頁、97他3128號偵查卷第161至165頁、本院卷一
    第261頁、卷二第49至64頁），且告訴人係於被告甲○○到
    場向其表達抗議訴求時發生跌倒乙節，復為被告甲○○及其
    辯護人於本院行準備程序所不爭執之事實（見本院卷一第
    203、204頁「不爭執事實」），足證上述情節，首堪認定為
    事實。
  2.次查，依據當日隨行採訪之中天電視臺、三立電視臺、TVBS
    電視臺等媒體記者現場拍攝之錄影內容，被告甲○○到達孔
    廟後，旋即衝至告訴人面前舉手高喊「臺灣不是中國的」等
    語，告訴人見狀轉身欲迴避被告甲○○，奉派跟隨辛○○執
    行危安情蒐之警員寅○○亦出手攔阻被告甲○○上前，被告
    甲○○予以怒斥喝止後，旋即又迅速向前靠至告訴人背後，
    先以右手自後搭住告訴人右肩頸部，再以左手抓住告訴人左
    臂，順勢轉向與告訴人貼身面對面，阻擋告訴人去向，被告
    甲○○繼而與告訴人雙手碰觸、拉扯，並持續高舉雙手向告
    訴人高喊其對臺灣主權獨立之訴求，告訴人因遭被告甲○○
    正面拉扯嗆聲而向後踉蹌數步，並高舉雙手至胸前欲阻擋被
    告之來勢，然仍遭被告甲○○持續向前逼近而致步履節節後
    退，隨行執行危安情蒐之警員子○○、卯○○見狀，試圖自
    後拉開被告甲○○，被告甲○○先向後排除該兩名警員之攔
    阻後，再轉身面向告訴人之瞬間，側身以右手肘撞擊告訴人
    胸部，致告訴人重心不穩而向後仰倒落地等情節，業經本院
    勘驗中天電視臺者現場拍攝內容及新聞側錄內容、三立電視
    臺記者現場拍攝內容、年代電視臺Live新聞內容、TVBS電視
    臺記者現場拍攝內容及新聞側錄內容、東森電視臺側錄內容
    等各家電視臺拍攝告訴人在臺南市孔廟衝突事件錄影光碟，
    製有勘驗結果筆錄及告訴人倒地前後之連續翻拍畫面照片在
    卷可資審明（見本院勘驗卷宗第7頁至12頁、157至160頁）
    ，並有承辦員警自上開錄影內容擷取翻拍之照片在卷可資對
    照（見警卷第122至127頁照片）。被告甲○○之辯護人雖陳
    稱：在中天電視臺記者現場拍攝內容約2分21秒時，亦即告
    訴人倒地前之1、2秒，告訴人遭二名不詳民眾於右手腋下側
    及右後背處推擠，告訴人身體當時業已欲向後傾倒，而被告
    甲○○當時則因遭拉扯而背向告訴人，並無與告訴人碰觸；
    又於2分22秒之際，被告甲○○雖有轉身之動作，然亦無接
    觸到告訴人，告訴人係遭該二名不詳民眾推擠，重心不穩而
    倒地等情詞，然由上述勘驗卷宗第160頁左列第1張畫面可知
    ，告訴人遭二名不詳民眾自告訴人右手腋下側及右後背處拉
    扯推擠當時，其身體乃係向前微傾，當時告訴人身體並已貼
    近被告甲○○右手臂，再由同頁右列第1張接續畫面，更可
    對照觀知告訴人係於被告甲○○側身以右手肘推撞胸部時始
    開始向後仰倒，當時該二名拉扯告訴人之民眾，手部均已脫
    離告訴人身體之情，洵甚明確，是告訴人並非遭該二名不詳
    民眾拉扯推擠而向後傾倒，乃係遭被告甲○○貼身以右手肘
    撞擊胸部致重心不穩而向後倒地之事實，已堪認定，辯護人
    前揭所述，並非事實，尚無可採。參以告訴人倒地前，被告
    甲○○有側身以右手肘撞擊告訴人胸部之情節，復據目睹告
    訴人倒地之證人寅○○於偵查中具結證述：「剛開始甲○○
    要衝進來到辛○○的前面，我見狀就抱住甲○○，他回過頭
    來問我是哪一個單位的，後來他掙脫，我的位置離辛○○約
    二公尺，甲○○就跑到辛○○的旁邊，很短的時間，我看甲○○站在辛○○的旁邊，當時甲○○急速衝過去，甲○○應
    該是有接觸到辛○○，但辛○○倒地的時候，甲○○在辛○○的身旁。」等語（見97他3128號偵查卷第162頁）。其嗣
    於本院審理時更具結證述：伊有看到被告甲○○推告訴人，
    當時被告甲○○身體貼近告訴人身體，被告甲○○於轉身之
    瞬間，手有撞到告訴人，告訴人就倒了等語明確（見本院卷
    二第50、51頁）。而證人寅○○當時所在位置，係位於被告
    甲○○左後斜側約1公尺，與告訴人及被告甲○○間之視線
    並未被阻擋一情，復據其陳明在卷（見本院卷二第50、51、
    64頁），並有經該證人當庭圈示其所在位置之上開勘驗卷宗
    第160頁左下角、第175頁左下角、第175頁左下角等照片可
    資觀照，足見證人寅○○當時係緊隨在告訴人身邊協助攔阻
    被告甲○○與民眾接觸告訴人，當有清楚見聞被告甲○○與
    告訴人間之互動接觸情形，是其證詞自有相當真實性。況且
    ，證人寅○○上開證述情節，復與另一在場執行危安情蒐之
    警員卯○○於偵查中具結證述：「我看到甲○○衝撞辛○○
    ，因為我們當時在阻擋抗議辛○○的民眾，我看到甲○○的
    時候，他往辛○○的方向衝進來，我跟我同事要推開甲○○
    ，但他還是往辛○○的方向衝，我就看到甲○○推倒辛○○
    ，甲○○是側身用右手撞擊辛○○的左側胸部，辛○○就往
    後倒地。」等語相同（見同上偵查卷第162、163頁），又該
    二證人上開證述情節，核亦與前揭勘驗結果大致相符，是其
    等證述應為真實可信，已堪肯認，辯護人指稱係證人個人推
    測或遭媒體誤導所述，自無可採。此外，再參酌告訴人警詢
    時已明確肯定指述其遭被告甲○○推倒一情（見本院卷二第
    132頁勘驗譯文），暨依卷附告訴人倒地處之比對照片與平
    面圖（見警卷第113頁），顯示告訴人倒地處乃為平坦無突
    出物之空地，並無可能絆倒告訴人之樹根或地上物存在，告
    訴人身體若非遭外力推撞衝擊，實不可能無故失衡致生向後
    仰倒情事，益徵告訴人之倒地確實係遭被告甲○○貼身以右
    手肘撞擊胸部導致重心不穩所致之客觀事實，洵臻明確。是
    由上開相關事證可知，被告甲○○當時到場向告訴人抗議表
    達其對臺灣主權獨立訴求之過程中，非但與告訴人之肢體有
    貼身近距離接觸、拉扯，且有持續向告訴人逼近而致告訴人
    步履節節後退之情，繼而再側身以右手肘撞擊告訴人胸部，
    因而致告訴人向後倒地等情節，已堪認定。被告甲○○辯稱
    其向告訴人表達抗議時，已與告訴人保持相當距離，並無碰
    觸到告訴人身體等情詞，顯非屬實，要無可採。至其辯護人
    以被告甲○○於告訴人倒地前並無接觸告訴人身體，撞倒告
    訴人者乃另有其人，並非被告甲○○所為等辯護意旨，亦難
    以採為有利被告甲○○之認定。
  3.又按刑法上之故意，依刑法第13條規定，有直接故意與間接
    故意之分，前者係指行為人對於構成犯罪之事實，明知並有
    意使其發生（學理上又稱確定故意）；後者則係指行為人對
    於構成犯罪之事實，預見其發生，而其發生並不違背其本意
    而言（學理上又稱不確定故意或未必故意）。而刑法第277
    條第1項之普通傷害罪，以行為人主觀上對被害人之身體或
    健康，施以普通傷害之故意，為其構成要件之一；所稱傷害
    之故意，自包括對於構成犯罪之事實，明知並有意使其發生
    之確定故意，與對於構成犯罪之事實，預見其發生，而其發
    生並不違背其本意之不確定故意二種情形在內。再者，行為
    人有無犯罪之故意，乃個人內在之心理狀態，惟有從行為人
    之外在表徵及其行為時之客觀情況，依經驗法則審慎判斷，
    方能發現真實（最高法院88年台上第1421號判決要旨參考）
    。本案被告甲○○雖否認有傷害告訴人之直接故意或間接故
    意，然由被告甲○○向告訴人表達訴求當時之客觀情況，被
    告甲○○到場時，告訴人已遭數名民眾包圍嗆聲，被告甲○○到場後並陸續約有2、30名民眾亦紛紛衝入孔廟圍繞在告
    訴人身旁激動叫囂辱罵等情，除分據證人丁○○於警詢及本
    院審理（見警卷第93頁，本院卷一第260、261頁）、壬○○
    於警詢及偵查（見警卷第99、100頁，97他3128號偵查卷第
    101頁）、寅○○於本院審理（見本院卷二第50、52、55頁
    ）、子○○於偵查中（見97他3128號偵查卷第164頁），各
    自證述明確，並經本院勘驗現場錄影光碟查明屬實，且亦據
    被告甲○○自陳其到場時已見告訴人遭記者及抗議民眾包圍
    之情（見警卷第12頁、97他3128號偵查卷第36頁），顯示告
    訴人當時已身陷民眾圍堵情況，當為被告甲○○所明確知悉
    ，應無疑義。而被告甲○○見告訴人已遭民眾包圍，在眾人
    近身推擠之情況下，其對於如近身與告訴人肢體接觸表達訴
    求，可能導致告訴人因遭推擠跌倒受傷之危險，主觀上自應
    有所預見，然其非但未與告訴人保持相當距離，反而衝至告
    訴人面前舉手高喊其訴求，且於告訴人轉身迴避，警員寅○○出手攔阻時，被告甲○○予以怒斥喝止後，旋即又迅速衝
    向前靠至告訴人背後，先以右手自後搭住告訴人右肩頸部，
    左手抓住告訴人左上臂，順勢轉向與告訴人貼身面對面，阻
    擋告訴人去向，繼而與告訴人雙手碰觸、拉扯，持續高舉雙
    手向告訴人高喊，並於告訴人遭其正面拉扯嗆聲而向後踉蹌
    數步，高舉雙手至胸前欲阻擋被告甲○○之來勢時，被告甲○○仍持續向前逼近，致告訴人步履節節後退，被告甲○○
    進而再排除警員攔阻，轉身面向告訴人之瞬間，側身以右手
    肘撞擊告訴人胸部，致告訴人重心不穩而向後仰倒落地受傷
    。是由被告甲○○與告訴人肢體接觸拉扯、近身推擠，且經
    警員攔阻猶不停止，仍持續逼近告訴人，最後推撞告訴人身
    體等上述過程，足資推證其主觀上顯然亦有縱令告訴人受傷
    亦不違背其本意之不確定傷害故意，已堪認定。被告甲○○
    否認無傷害犯意，自無可取。
  4.再查，本案之告訴人受邀合法入境我國臺灣從事學術交流，
    其入境後，應與在臺灣之人民同受我國法律所規範，且亦同
    受我國法律所保障。我國為一民主法治國家，人民固有表達
    意見之自由，惟應在法律所許可之範圍內為之，人身攻擊絕
    非法律所許可之方式；此外，我國法律許可成立不同政治理
    念之政黨，容納社會不同的政治主張，此為民主價值之所在
    ，然民主機制仍應在法律之規範內運作，倘有違法逾越，仍
    應受法律之制裁，始得確保社會之安定。本案被告甲○○向
    告訴人表達其對主權認知之訴求，此或為言論自由之範疇，
    然其在告訴人可見聞之適當距離表達其訴求已足，其竟不顧
    在場警員之阻止，快速衝至告訴人面前，對告訴人實施如前
    述所示之近身推擠、拉扯、持續逼近等攻勢，甚至因此推撞
    告訴人跌倒受傷之行為，自已逾越民主法制規範所許可之範
    圍，仍應受法律之制裁，是被告甲○○對告訴人所為脫序違
    法傷害行為，自不得藉詞表達言論自由而得解免刑責。
  5.從而，本案被告甲○○之傷害犯行，事證已臻明確，應依法
    論科。
  6.至於起訴書另指稱告訴人倒地尚未站起之際，被告甲○○繞
    至告訴人後方，雙手伸入告訴人之腋下，將告訴人往後拖行
    乙節（起訴書第3頁14至16行），被告甲○○否認有故意拖
    行告訴人之行為，陳稱：伊當時係欲將告訴人扶起，但不知
    告訴人那麼重，伊差點與告訴人一起跌倒，伊往後退跌一步
    ，不是要拖行告訴人等語（見警卷第12頁、97他3128號偵查
    卷第37頁），而由在場協助將告訴人扶起之證人寅○○於偵
    查中證稱：「我看到甲○○彎下腰去扶起。」、「感覺上是
    甲○○要將辛○○拉起來，但又好像是拖行，這部份我不是
    很確定，當時人很多。」等語（見97他3128號偵查卷第162
    頁），後於本院審理時又證稱：「我是看到甲○○用雙手把
    辛○○拖（台語）起來，辛○○可能比較重，有上上下下又
    拉又拖。」等語（見本院卷二第55頁）；另由證人子○○、
    卯○○亦於偵查中證述：「我看到甲○○扶起辛○○，有讓
    辛○○站起來，甲○○邊扶邊退，我認為甲○○是要幫辛○○扶起來。」、「我看到甲○○跑到辛○○的後面，我不知
    道他是要拉或是要拖起來。」、「我有看到甲○○往上拉，
    但他好像是拉不動。」各等語（見97他3128號偵查卷第163
    、164頁）。堪證被告甲○○前揭所述，應有可信之處，本
    院另參酌此部分現場錄影內容，亦有顯示於告訴人倒地時，
    被告甲○○旋即上前將告訴人摻扶坐起，雙手並伸入告訴人
    腋下用力將告訴人拉起之情景（見本院勘驗卷第15頁編號15
    之(7)勘驗內容及161頁翻拍畫面），而被告倘若有將告訴人
    拖行之意欲，大可於告訴人倒地後逕自為之，實無庸先將告
    訴人攙扶坐起後再將其向上拉起拖行，且隨後之畫面雖似有
    被告甲○○將告訴人向後拖行之情狀，然其亦有再將告訴人
    向上方拉起之舉（見同上頁編號16之(3)勘驗內容），是由此
    可證被告甲○○應係試圖欲將告訴人拉起，因力量不足而造
    成拖拉之情景，堪以認定，被告甲○○此部分陳述，應為真
    實可採信，惟此部分情節雖尚難認屬傷害行為之續行，然亦
    無礙於被告甲○○先前推撞告訴人所成立之傷害犯行，附此
    敘明。
  (三)核被告甲○○所為，係犯刑法第277條第1項之傷害罪。爰審
    酌被告甲○○身為民主法治國家之我國民意代表，向來臺之
    大陸地區官員，表達不同政治理念訴求，理當為民眾表率，
    採取理性和平方式，以展現民主國家人民之風範，然其竟以
    侵犯他人人身安全之非法手段，向告訴人表達訴求，造成告
    訴人在大庭廣眾及多家媒體攝影機前，呈現四腳朝天摔倒受
    傷景象，嚴重損及告訴人人格尊嚴，亦間接影響我國國家形
    象，實屬不當，且其犯後復藉詞言論自由欲解免罪責，並無
    悔意，暨參酌被告行為之動機、目的、智識程度、告訴人所
    受傷勢程度等一切情狀，量處如主文所示之刑，並諭知易科
    罰金之折算標準。
乙、被告庚○○、戊○○、丙○○、己○○、丑○○、乙○○等
    六人共同妨害自由部分：
  (一)訊之被告庚○○、戊○○、丙○○、己○○、丑○○、乙○○等六人，被告庚○○坦承於上開時地駕駛同案被告甲○○
    服務處所屬車牌號碼YM－6849號宣傳車到場，斜停在告訴人
    坐車左前方，並跳上告訴人坐車車頂踢踹及立於車前觸摸車
    頭等行為；被告丙○○、己○○、丑○○均坦承有立於告訴
    人坐車前，以手觸摸車頭之行為；被告乙○○坦承有立於告
    訴人坐車右側車身旁，以手觸摸車頭右側引擎蓋之行為；被
    告戊○○坦承其立於告訴人坐車右側車身旁，持柺杖敲打告
    訴人右側車身之行為，但均否認有共同妨害告訴人自由之犯
    行。
  (二)被告庚○○等六人之辯護人則以下列意旨，為被告庚○○等
    六人均為無罪辯護：
  1.告訴人步出孔廟後，即進入車內，直至離開為止，均坐在車
    內，被告庚○○等六人與告訴人身體完全無任何肢體接觸，
    無人碰觸到其身體，告訴人於車內不論行動或意思或通信自
    由均無受限制，且事發地點之孔廟原本即臺南一級古蹟觀光
    據點，告訴人座車當時停放之地點，為孔廟之出入門口，平
    日即遊客如織，禁止停車，是告訴人坐車轉出南門路原本即
    要迴避路人，該車雖因圍觀、抗議民眾及採訪記者圍繞而暫
    時無法立即駛離，惟該車一直有作小幅度挪移以便開出，並
    非完全無法移動，此猶如受阻於交通阻塞車陣內之人一般，
    或該車當時駛離有因各種抗議行為而受影響，然直接暫時受
    妨礙者是「該車的前進」，並非告訴人之人身，告訴人出孔
    廟後，為避開抗議民眾，而被同行之人推入坐車中，其選擇
    坐於車內之較安全方式，尚不得遽論是被告等故意要將之拘
    禁於車內，實則在場之民眾應無人有拘禁告訴人之意欲。被
    告等人之舉止，意圖在表達其等意見與不滿而已，亦非要將
    告訴人拘禁於車中，甚至還希望告訴人能出車接受其等抗議
    ，故被告等所為尚未達剝奪告訴人行動自由之程度。
  2.被告等六人之各別辯護意旨如下：
  (1)被告庚○○否認案發時係故意將宣傳車停在告訴人坐車前，
    以擋住該車前進路線，之所以停於該處，係因急欲向前抗議
    ，無暇找停車位，適告訴人坐車前方有位置便直接就近停在
    該處，並非蓄意選擇停車地點，況被告庚○○停車位置，實
    亦無礙告訴人坐車離去。至被告庚○○跳上告訴人坐車踹踢
    車頂之抗議行為或較激烈，惟亦僅屬該當毀損犯罪而已，告
    訴人車於車中固受驚擾，惟該車仍得採一進一退緩緩調整駛
    入南門路離開孔廟，其人身行動自由難謂已達受剝奪而喪失
    之程度，至於告訴人果因此受驚嚇，非不得循民事程序求償
    救濟，尚難遽懲以剝奪人之行動自由罪罰。
  (2)被告戊○○係不良於行之老殘婦人，當日固有持柺杖敲打告
    訴人坐車車身數下，惟旋被一旁隨扈阻止，而嗣後錄影畫面
    雖有拍攝到車後有舉起柺杖之動作，惟是否有敲打到車輛，
    則難確認，且其所為既不能也未曾剝奪告訴人行動自由。
  (3)被告丙○○、己○○於被告庚○○被勸阻下車後，固有立於
    告訴人車前以手按住車頭引擎蓋之動作，然完全未影響該車
    緩緩移動駛離，且旋即退讓，其等所為未達剝奪告訴人行動
    自由。
  (5)被告丑○○當日僅在場圍觀，雖曾短暫立於告訴人坐車左前
    側，站立在被告己○○之右後方，旋又退入後方圍觀人群中
    ，並未接觸到車輛，客觀上並無起訴書所指涉之行為。
  (6)被告乙○○當日雖係進入孔廟內之抗議者，但從頭到尾均未
    碰到告訴人，而其於孔廟門口亦僅圍觀而已，未有明顯抗議
    行為，客觀上未有剝奪告訴人之行動自由。
  3.綜上所述，告訴人之坐車或因被告庚○○之跳上車頂，與圍
    觀抗議群眾而略影響其前進，然此實難謂已達剝奪告訴人行
    動自由之程度。起訴被告庚○○等六人以刑法第302條第1項
    之罪，於構成要件尚有未合，依法應為無罪判決。
  (二)經查；
  1.告訴人辛○○在孔廟內跌倒後，經隨行人護送返回停在孔廟
    南門路大門外面之B2-8777號座車，於告訴人進入車內後，
    被告庚○○先駕駛同案被告甲○○服務處所屬車牌號碼YM
    －6849號宣傳車斜停在告訴人座車車頭左前方，繼而再跳上
    告訴人座車車頂，用力踢踹該車車頂及引擎蓋等處，導致該
    車車頂及引擎蓋板金凹陷。是時，被告戊○○、丙○○、己○○、丑○○、乙○○等五人圍靠在告訴人座車車頭或右側
    車身最內圈，被告丑○○、己○○及丙○○三人，於被告庚○○跳下告訴人座車後，與被告庚○○共同以雙手按住告訴
    人座車車頭，被告戊○○則持柺杖敲擊告訴人座車之右側車
    身、車窗，被告乙○○則以雙手按住告訴人座車右側車頭引
    擎蓋等情節，業經本院勘驗上開電視臺現場拍攝錄影光碟，
    製有勘驗筆錄及告訴人座車在孔廟門口遭圍堵之相關畫面照
    片在卷可資審明（見本院勘驗卷宗第31頁至87頁勘驗內容、
    163至171頁翻拍照片），並有承辦員警自上開錄影內容擷取
    被告庚○○駕駛上開宣傳車擋在告訴人座車前並跳上告訴人
    座車車頂跳踹，被告戊○○持柺杖敲打告訴人座車，丙○○
    、己○○及丑○○共同以雙手頂住告訴人座車車頭，及被告
    乙○○以雙手按住告訴人車頭右引擎蓋等相關照片可資對照
    （見警卷第131至138頁照片）。參核被告庚○○對於其將車
    輛停放在告訴人座車前方，並跳上告訴人座車車頂跳踹，及
    下車以雙手按住告訴人座車車頭；被告戊○○對於其持柺杖
    敲打告訴人座車；被告丙○○、己○○、丑○○及乙○○對
    於其等以雙方碰觸告訴人座車等行為，各據其等於警詢或偵
    查中坦承、確認無誤（見警卷第26、31、32、47頁背面、48
    頁、53頁背面、54頁、62頁、70頁背面、79頁，97他3128
    號卷第191、137頁），並於本院行準備程序時不爭執（見本
    院卷一第203頁不爭執事實(一)第10至16行）。此外，復有告
    訴人座車損壞情形照片及在該車引擎蓋右前側、右前側車身
    各自採獲經比對為被告丙○○、乙○○二人指紋之指紋清單
    暨比對結果等證據在卷供參（見97他3128號偵查卷第195至
    200頁，警卷第118至121-1頁），足證被告庚○○等六人於
    告訴人座車離去前所為之上述情節，應堪認為真實。
  2.次查，被告庚○○等六人對於渠等上述所為，固均否認有妨
    害告訴人行動自由之意欲，辯護人亦主張被告等人行為僅暫
    時影響告訴人座車之前進，並未剝奪告訴人行動自由，尚不
    構成妨害自由犯行等辯護意旨。然查，告訴人由警員護送進
    入座車後，未及待同行之辰○○教授及解說員丁○○進入，
    司機壬○○旋即將車門上鎖，其見群眾旋即上前包圍車輛四
    周拍打車身或試圖開啟車門，狀甚不友善，乃急欲駛動車輛
    將告訴人載離現場等情，業據證人壬○○於偵查中及本院審
    理時證述明確（見97他3128號偵查卷第101頁，本院卷第77
    、79、80、81、83、84、87、88、89頁），足認壬○○是在
    遭抗議群眾包圍情況急迫下，於告訴人上車後即欲駕車搭載
    告訴人一同離開孔廟之事實，洵甚明確。而由被告庚○○於
    警詢陳稱：「（問：你駕駛的廣播車為何要斜停在辛○○正
    要離去的車輛前？）我為了要向辛○○抗議所以才會斜停在
    辛○○的車輛前。」、「（問：你說辛○○的座車不是完全
    無法出去，但是根據蒐證影像辛○○的座車上你奮力踩踏，
    要下來時是否叫囂說「賣照，打給他死，圍起來，賣給他走
    」的話鼓譟群眾？）根據警方再次與我一起看錄影帶，我有
    說「圍起來，賣給他走（台語）。」、「（問：你大聲叫囂
    「圍起來，賣給他走」是指要叫群眾圍誰？不要讓誰走？）
    我是指不讓辛○○走。」、「（問：根據蒐證影帶的影像，
    你是否在踩踏辛○○的車頂後，下到辛○○的座車車頭前，
    奮力的雙手推住辛○○的座車阻擋限制辛○○離去是否屬實
    ？）是的，我在前面擋著。」等語（見警卷第31、32頁），
    可知被告庚○○將車輛斜停在告訴人座車車頭前方，並跳上
    告訴人座車踹跳及下車以雙手按住告訴人座車車頭等行為，
    其主觀上均係欲阻擋告訴人坐車離去之意，亦甚明確。又由
    被告丙○○於警詢陳稱：「當時我站在該車車頭前用雙手按
    住該車引擎蓋前阻止該車前進離開。」、「我看到現場有很
    多人用手按住車頭及用手拍打車身，我也跟著大家用手按住
    車身不讓該車前進離去。」、「我知道該車內乘坐大陸人士
    辛○○。」等語（見警卷第53頁背面、54頁）；被告己○○
    於警詢陳稱：「我到孔廟的時候辛○○已經當時已經在孔廟
    大門口車上，約有40-50人團團包圍他的座車，許多人拍打
    座車車門，要他下車，我見狀即站在他的座車前面，徒手拍
    打座車引擎蓋，阻止他離開，要辛○○下車對他對台灣獨立
    問題解釋清楚。」（見警卷第62頁）、偵查中亦陳稱：「我
    在該處阻止辛○○的座車離開，推他的車頭。」各等語（見
    97他3128號偵查卷第137頁）；暨被告丑○○亦於警詢坦陳
    其確實有站在車前用手阻擋車輛前進之情（見警卷第70頁背
    面），其雖另陳稱：伊當時係遭人推向車前，失去重心，才
    會以雙手按住車前引擎蓋等情詞，然由警卷第138頁及本院
    勘驗卷第184頁照片所示，被告丑○○站立在告訴人車頭及
    以雙手按住引擎蓋當時，均並無遭人自後推撞情事，顯示其
    此部分陳詞，並非事實。另被告乙○○亦於警詢陳稱：伊當
    時見辛○○坐入，伊即繞到該車右側，呼喊抗議，並用雙手
    扶於該車右側引擎蓋上等語（見警卷第79頁），其雖陳稱當
    時是要叫庚○○下來，後又改稱是遭人推撞，才會以手按住
    告訴人引擎蓋等情詞，然由上開警卷131頁及本院勘驗卷第
    184 頁照片所示，被告乙○○後方並人員推擠情形，且當時
    庚○○已下車與同案被告丙○○等人共同擋在告訴人車前，
    顯示被告乙○○此部分陳詞，亦非屬實。至於被告戊○○在
    告訴人坐入車內後，在告訴人座車右側持柺杖多次敲打車身
    、車窗之舉動，亦足以妨礙告訴人座車之安全運駛。是由上
    述情節，亦可徵知被告丙○○、己○○、丑○○、乙○○四
    人以雙手按住告訴人座車車頭引擎蓋，及被告戊○○在告訴
    人座車右側持柺杖多次敲打車身、車窗等舉動，其等目的均
    係為阻擋車內之告訴人離去之事實，復堪以認定。再參以當
    時駕駛告訴人座車之司機壬○○因被告庚○○將車輛停放在
    告訴人座車前方，致無法直接順利駛出，並因被告庚○○跳
    上告訴人座車車頂跳踹及以雙手按住告訴人座車車頭，暨被
    告戊○○持柺杖敲打告訴人座車，被告丙○○、己○○、丑
    ○○及乙○○等人亦以雙手阻擋告訴人座車駛離等行為，壬○○因恐移動車輛傷及被告庚○○、戊○○、丙○○、己○○、丑○○、乙○○等人，致不敢貿然前進，因而無法順遂
    駛離現場約達3至5分鐘等情節，迭據證人壬○○於偵查中及
    本院審理時具結證述：「我要離開，我有打D檔，但是沒有
    辦法走，但是全部的人圍上來，踹車子的旁邊，過大概一分
    鐘，就有人跑到車頂上面，踹車頂，踹完後就下來到引擎蓋
    ，然後又上去車頂，又下來，因為跳上去車頂的人開了一部
    廂型車擋在我前面，我沒有辦法離開，我先後退，再慢慢將
    方向盤往左打，但還是沒有離開，因為有五、六個人擋在車
    頭，我就慢慢一點一點移動，後來甲○○過來，請群眾讓出
    一條路讓我們離開，我有看到甲○○再撥開群眾。」、「（
    問：跳上車子的那一位民眾，其所開的車子是否可以阻擋你
    的去路？）沒有辦法走，所以我才又倒退。」、（見97他31
    28 號偵查卷第101頁）、「（問：庚○○當時爬上你車子時
    ，你車子是否敢駛離？）沒有駛離，當時車子被圍著，沒有
    辦法開。」、「（問：就算沒有人圍著你的車子，有人爬上
    你的車頂，你是否敢駛離？）不敢，怕車頂上的人會摔下來
    。」、「（問：你說旁邊有人圍著你的車，你是否因為有人
    圍著，不敢駛離，怕會撞到？）對。」、「（問：那輛廂型
    車擋住你前面，你的車子是否不好駛離？）前面有車子擋住
    ，不好開走。」、「（問：辛○○上車後，過多久你車子駛
    離？）大概3至5分鐘。」、「（問：辛○○上車時，你本來
    就打算馬上開走？）對。」、「（問：所以這3至5分鐘就是
    被周圍的人和車頂的人阻擋，才無法駛離？）對。」、「（
    問：你在一退一進駛離的過程中，你是否有感受到車頭、車
    旁的群眾有阻擋車駛離的制止力量？）對，有。」、「（問
    ：旁邊圍住你車子的人的行為與動作，是否都是非常不友善
    的行為？）對。」等語可明（見本院卷二第82、83、89頁）
    ；又告訴人之座車嗣係經車外之隨行人員及支援警力到場協
    助排除庚○○等六人之妨害行為，壬○○始能順利駛出搭載
    告訴人離去等情節，亦經本院勘驗現場錄影光碟查明（見本
    院勘驗卷第169頁照片）。足證告訴人及同車之司機壬○○
    二人之行動自由，因被告林達勳、戊○○、丙○○、己○○
    、丑○○、乙○○等六人上述所為，遭剝奪約達3至5分鐘之
    久，已堪認定。其等辯稱無妨害告訴人行動自由云云，自無
    可採。
  3.末按共同正犯之意思聯絡，亦不限於事前有所協議，其於行
    為當時，基於相互之認識，以共同犯罪之意思參與者，亦無
    礙於共同正犯之成立（最高法院73年台上字第1886號判例意
    旨參照）。查本案被告庚○○於告訴人欲坐車離去時，將車
    輛斜停在告訴人座車車頭前方，旋即跳上告訴人座車踹跳阻
    擾，並向群眾高喊不要讓告訴人離開等事實，已如前述，是
    被告庚○○當時顯然已向在場圍觀群眾表明其欲阻擋告訴人
    離去之意欲，至為明確。而被告戊○○、丙○○、己○○、
    丑○○、乙○○等人均在場見聞被告庚○○之所為，亦參與
    加入，或與被告庚○○共同擋住告訴人座車之前進，或敲打
    破壞告訴人之車輛，故其等係以基於與被告庚○○共同妨害
    告訴人行動自由之意思而參與實施攔阻告訴人座車離去之行
    為，亦堪認定。從而，被告庚○○、戊○○、丙○○、己○○、丑○○、乙○○等六人共同妨害告訴人及壬○○二人之
    行動自由犯行，事證已臻明確，應依法論科。
  (三)核被告庚○○、丑○○、己○○、丙○○、戊○○及乙○○
    等六人所為，均係犯刑法第302條第1項之以其他非法方法，
    剝奪人之行動自由罪。被告庚○○、戊○○、丙○○、己○○、丑○○、乙○○等六人就上開犯行，有犯意聯絡及行為
    分擔，均為共同正犯。又被告庚○○等六人均以一妨害自由
    行為，同時剝奪同車之告訴人辛○○與司機壬○○二人之行
    動自由，為一行為觸犯數罪名之同種想像競合犯，應依刑法
    第55條規定，論以一妨害自由罪（司機壬○○行動自由亦同
    時遭妨害部分，起訴書雖漏未論罪，惟此部分已為起訴事實
    所涵蓋，本院自得併予審究）。再查，被告己○○曾於79年
    間因殺人案件，經法院判處無期徒刑並褫奪公權終身確定，
    於80年後經減刑為有期徒刑15年及褫奪公權15年，後於88年
    間假釋出獄並交付保護管束期間，因再犯竊盜罪，經法院判
    處有期徒刑4月確定，前案殺人罪之假釋因而被撤銷，再入
    監執行殘刑，後案之竊盜罪則於96年間經減刑為有期徒刑2
    月，並與前案之殺人罪接續執行至96年7月16日縮刑期滿執
    行完畢等情，亦有臺灣高等法院被告前案紀錄表1份在卷可
    參，其受徒刑之執行完畢後，5年以內再犯本件有期徒刑以
    上之罪，為累犯，應依刑法第47條第1項規定，加重其刑。
    爰審酌被告庚○○、戊○○、丙○○、己○○、丑○○、乙○○等六人為阻擋告訴人乘坐車輛離開抗議現場，被告庚○○駕駛宣傳車擋住告訴人車輛之去向，並在大庭廣眾及媒體
    攝影機前，跳上告訴人座車猛力踢踹車頂及引擎蓋，毫無法
    紀觀念，被告丑○○、己○○、丙○○、被告戊○○及乙○○等人亦加入參與阻擋告訴人離去之行為，或與被告庚○○
    立於車頭共同阻擋告訴人車輛前進，或以柺杖敲擊告訴人車
    輛，或以雙手按住告訴人車輛引擎蓋等非法方法，共同妨礙
    告訴人行動自由，造成車內之告訴人惶恐與不安，對告訴人
    所生危害非輕，且其等犯後均否認犯罪，亦無悔意，被告己○○另有前述犯罪前科，素行非佳，並參酌被告庚○○等六
    人參與實施犯行之輕重程度等一切情狀，就被告庚○○、戊○○、丙○○、己○○、丑○○、乙○○等六人所為，各量
    處如主文所示之刑，並諭知易科罰金之折算標準。
二、無罪部分（即被告甲○○、庚○○、戊○○、丙○○、己○○、曾朝告、乙○○等七人被訴公然聚眾施強暴脅迫部分）
    ：
  (一)公訴意旨另以：被告甲○○於97年10月21日上午，在快樂廣
    播電臺「臺灣人俱樂部」中擔任來賓，在電臺廣播表示：「
    今明兩天，臺南縣市的朋友、線上的朋友，佈在各地方的點
    ，你們有看到辛○○的話，隨時通報集結，他們現在有聽到
    我在講話，不管是赤崁樓前賣肉燥飯，億載金城旁掃地的阿
    伯……，可能都是我們的人，我不是嚇唬你，你若來到那裡
    ，臺灣人民個個是士兵、士兵是人民」、「現在服務處聽到
    ，麻煩黑仔（即庚○○）你快帶人去安平天后宮……另外也
    希望市黨部有機動組的也麻煩趕快出動……」、「現在網路
    上的朋友有回報了，現在他們人在林默娘公園……那他如果
    說在，中國沒有臺灣、臺灣不是中國的，你就馬上圍起來，
    然後馬上通報我們，人馬上到……」、「（民眾CALL IN ：
    議員，他們車隊停在天后宮和安平古堡）線上的朋友方便快
    打電話給李文正議員讓他知道，他調人過去比較快……，線
    上的朋友，包括服務處黑仔（即同案被告庚○○），這邊機
    動組隨時出發，去那表達我們的聲音」等言論，在廣播上公
    然號召不特定之群眾，前往告訴人辛○○可能出現之地點聚
    集。嗣於當日上午10時30分許，告訴人前往臺南孔廟參觀，
    被告甲○○基於首謀聚眾施強暴之妨害秩序故意，於當日10
    時35分許到場實施前述衝撞傷害辛○○之行為；另被告庚○○、戊○○、丙○○、己○○、丑○○、乙○○等六人則亦
    基於聚眾施強暴脅迫之妨害秩序故意，於辛○○座車欲離開
    孔廟時，在場對辛○○實施上述妨害自由行為等情節，因認
    被告甲○○所為，另觸犯刑法第150條後段之公然聚眾施強
    暴脅迫之首謀罪嫌；被告庚○○、丑○○、己○○、丙○○
    、戊○○及乙○○等六人所為，則均另犯刑法第150條後段
    之公然聚眾施強暴脅迫而下手實施強暴脅迫者罪嫌。
  (二)檢察官認為被告甲○○等七人另涉有上開妨害秩序罪嫌，無
    非係認被告甲○○於上開廣播節目中之言論，乃公然號召不
    特定之群眾，前往告訴人可能出現之地點聚集包圍告訴人，
    並以告訴人嗣於當日上午10時30分許，前往臺南孔廟參觀時
    ，遭遇民眾包圍抗議、嗆聲，被告甲○○到場實施衝撞傷害
    告訴人之行為；被告庚○○、戊○○、丙○○、己○○、丑
    ○○、乙○○等六人亦於告訴人欲離開孔廟時，在場對告訴
    人實施上述妨害自由等情節為論據，並以證人寅○○、子○○、卯○○之證言及職務報告書、國家通訊傳播委員會廣播
    電臺節目紀錄表、電視報導譯文、現場蒐證錄影帶、電臺母
    帶錄音檔案光碟等為證據。
  (三)訊據被告甲○○、庚○○、戊○○、丙○○、己○○、丑○○、乙○○等七人，均否認有上開公然聚眾施強暴脅迫之首
    謀及下手實施強暴脅迫者等妨害秩序犯行，各答辯要旨如下
    ：
  甲、被告甲○○部分：
  1.刑法第150條之妨害秩序罪，須有妨害秩序之故意，始與該
    條罪質相符，按「刑法第150條既屬妨害秩序之一種犯罪，
    則在實施強暴脅迫之人，自須就有妨害秩序之故意，始與該
    條之罪質相符，如實施強暴脅迫，僅係對於特定之某人或其
    家族為之，縱令此種行為足以影響於地方上之公共秩序，仍
    以缺乏主觀的犯意，不能論以上述罪名」（有最高法院28年
    上字第3428號判例要旨可參）。又按「公然聚眾」係指出於
    首謀者之發動誘引而公開聚集不特定多數人於一定地點，成
    為可以從事共同行為之一群人，除客觀上必須多眾集合而有
    隨時可以增加之狀況外，參與之行為人主觀上亦須認識多眾
    集合結果，可得藉合同力實施強暴脅迫，且有決心參與其行
    為之意思（亦有最高法院55年度臺上字第2324號判決、73年
    度臺上字第4413號判決、90年臺上字第3963號判決意旨可參
    ）。
  2.被告甲○○僅對告訴人一人表示抗議，並明白向其宣稱「台
    灣不是中國之一部分」、「台灣係主權獨立之國家」，被告
    甲○○並非針對不特定人或所謂維安之員警或一般社會大眾
    ，且由告訴人離開孔廟後，所有抗議行為即全部主動中止，
    而非恣意仍為抗議或破壞社會秩序之任何行為，揆之上揭刑
    事判例意旨，並不該當於刑法妨害秩序之構成要件甚明。被
    告甲○○在電台上明確宣稱「這邊機動組隨時出發，去那表
    達我們的聲音」，皆是明確欲對告訴人表示抗議，並無任何
    邀集不特定群眾前往施強暴脅迫之情，而告訴人為中國人士
    ，本次來台，本需受我國法律所拘束，依照大陸地區人民進
    入台灣地區許可辦法，所有行程均屬許可制，並非任意制，
    換言之，告訴人既以團體身份來台，豈容「渠一人」任意進
    行所謂「台南文化深度參訪」？完全無視所申請「共計35人
    ，赴貴市參觀」之拘束。而被告甲○○自始即供稱「昨天
    我們有到台南藝術大學，要表達我們的訴求，校方表示往後
    的活動辛○○不再參加，可是辛○○今天還是在旅遊」等語
    ，證人癸○○經交互詰問後，雖原本證稱「不知道」、「不
    清楚」等避重就輕之陳述，經辯護人一再提示相關證據及詰
    問，終究證稱「我想那天台南藝術大學抗議現場可能有回應
    甲○○事情，我想甲○○認為他們沒有依照回應去處理」、
    「甲○○議員打來，是詢問說辛○○不是取消所有在台南市
    公開行程，為何還會出現在台南孔廟」、「魏老師說他們行
    程取消，他們沒有跟大團的行程，因為他們是一個團體的行
    動，他們沒有跟那個團體的行程，我有將這個訊息告訴甲○○」等語，顯見被告甲○○所稱，絕非無稽，告訴人本屬團
    進團出之聲請，證人癸○○明確證稱「他們行程取消，他們
    是一個團體的行動」，則告訴人竟仍違背大陸地區人民進入
    台灣地區許可辦法及前日所達成之共識，被告甲○○如何事
    先有計畫性甚至聚眾欲向其施強暴脅迫之？
  3.當日孔廟行程，明顯係告訴人所忽然決定，亦本非在告訴人
    原訂行程，而是違法脫隊之行動，民眾主要係欲對其表達不
    滿情緒，並無施強暴脅迫可言。此可據證人丁○○稱「回程
    時本來要直接回飯店，張副會長因時間還早，提議再參訪另
    一名勝古蹟，我建議到孔子廟」、「在我認為是要表達不滿
    而已，因為如果惡意或蓄意的話，應該就直接出手毆打」等
    語，證人辰○○稱「張副會長在車上臨時決定要參觀孔廟」
    等語，證人壬○○更證稱「後來甲○○過來，請群眾讓出一
    條路讓我們離開，我有看到甲○○在撥開民眾」等語，而證
    人己○○等共同被告，咸證稱係主動欲前往等，更無任何欲
    前往施強暴脅迫之情，並無任何證據證明被告甲○○乃首謀
    欲聚眾施強暴脅迫妨害秩序。按刑法第136條第1項所謂「聚
    眾」，係指由首謀者集合不特定之多數人，且有隨時可以增
    加之情況而言（最高法院17年9月26日民刑庭會議決議、92
    年台上字第5192號判決意旨參照）。是聚眾妨害公務罪之成
    立，以有首謀者為前提（最高法院51年台上字第2220號判決
    意旨參照），自上揭證據，除可證明告訴人於孔廟顯出於突
    然，亦為臨時決定，而被告己○○等人或因現場民眾告知，
    或因見媒體報導後自發前往，而非有何首謀者之發動誘引而
    前往案發地點集合並實施強暴脅迫之妨害公務行為，起訴意
    旨就此，自屬無據。
  乙、被告庚○○、戊○○、丙○○、己○○、丑○○、乙○○
      等六人部分：
  1.被告庚○○等人所為之目的與對象，僅針對特定人之告訴人
    辛○○個人為抗議而已，此為眾所皆知之事，亦經當日與告
    訴人同車之司機壬○○於鈞院98年8月12日審理時證述甚明
    ，主觀上既無法證明有妨害秩序之故意，客觀上案發當日抗
    議現場之孔子廟或台南市，乃至中西區○○○路段之安寧與
    秩序，亦無法證明有受何等危害。起訴共同被告以此罪名，
    於法定犯罪構成要件顯有未合。
  2.當日告訴人之行程，事前並無明確規劃，就連為其駕駛之司
    機壬○○、導遊丁○○，行前亦不知情，至孔廟之參訪行程
    ，亦是於回程中經同車之辰○○臨時建議而決定者，此事實
    亦經證人壬○○、丁○○、辰○○三人於審理中證述甚明，
    既連告訴人自己事前都不知悉，同案被告甲○○與被告庚○○等七人又如何能知悉且為聚眾之可能。
  3.被告等人當日是不約而同，先後各自到場，此有同案被告甲○○、乙○○、丙○○、庚○○於鈞院審理時證述其前往孔
    廟抗議之經過，足證並無首謀或聚眾施暴之情。且被告中僅
    乙○○曾至孔廟內抗議，然並未有任何之暴行，其餘則僅是
    在廟外圍觀抗議而已，被告庚○○趕至現場時，孔廟內之抗
    議已結束，而庚○○到達前，其餘被告都已到場，依據司機
    壬○○之證述及勘驗錄影內容，被告庚○○是在告訴人上車
    後始爬上車頂，而告訴人未坐上車之前並無人圍車。換言之
    ，被告庚○○以外之其他被告對孔廟內發生何事，尚不清楚
    ，被告庚○○跳上車頂之踢踹行為，係最後發生者。被告庚○○到場之前，孔廟門口只有人圍觀並無任何實施暴行，自
    無起訴書所謂「被告庚○○等人明知現場所聚集之群眾，已
    對辛○○實施暴力行為，竟仍基於聚眾施強暴脅迫之妨害秩
    序故意」之情事可言。起訴情節顯與事實不符。
  4.本案無任何證據足以證明被告庚○○等六人，對被告庚○○
    爬上車頂並踹踢之行為事前有所知悉，對在場之其他人抗議
    舉措彼此間亦無所認識，其等在場與作為，主觀上均為個別
    意志使然，非出於他人之發動誘引。對於他人作為亦無聚眾
    合力實施強暴脅迫之認識可言。當日圍觀民眾拍打或按住告
    訴人車身之行為，其意或為抗議舉止，或為提醒駕駛注意車
    頂有人或車旁圍觀群眾之安全，尚難遽認為暴行。
  5.綜上，被告庚○○等六人係各自依其資訊來源而前往抗議，
    連告訴人自己事前也不知道會前往孔廟，實無法事前謀議聚
    眾，同案被告甲○○部分，既無證據證明其有首謀聚眾施暴
    之情事，自亦無得證明被告六人前往孔廟係基於同案被告甲○○之召，且被告六人主觀上實無妨害秩序之故意，所針對
    者亦是抗議對象之告訴人一人而已，客觀上事發當日亦無有
    地方秩序受妨害之情事，與刑法第150條之構成要件不合，
    依法應諭知無罪判決。
  (四)本院認為被告此部分不成立犯罪之理由：
  1.按犯罪事實應依證據認定之，無證據不得認定犯罪事實。不
    能證明被告犯罪者，應諭知無罪之判決。刑事訴訟法第154
    條第2項、第301條第1項分別定有明文。次按認定不利於被
    告之事實，須依積極證據，茍積極證據不足為不利於被告事
    實之認定時，即應為有利於被告之認定，更不必有何有利之
    證據。而認定犯罪事實所憑之證據，雖不以直接證據為限，
    間接證據亦包括在內，然無論直接或間接證據，其為訴訟上
    之證明，須於通常一般之人均不致有所懷疑，而得確信其為
    真實之程度者，始得據之為有罪之認定，倘其證明尚未達到
    此一程度，而有合理之懷疑存在，致使無從為有罪之確信時
    ，即應為無罪之判決（最高法院30年上字第816號、76年臺
    上字第4986號判例意旨參照）。再按檢察官就被告犯罪事實
    ，應負舉證責任，並指出證明之方法，刑事訴訟法第161條
    第1項定有明文。故檢察官對於起訴之犯罪事實，應負提出
    證據及說服之實質舉證責任。倘其所提出之證據，不足為被
    告有罪之積極證明，或其指出證明之方法，無從說服法院以
    形成被告有罪之心證，基於無罪推定之原則，自應為被告無
    罪判決之諭知（最高法院92年臺上字第128號判例意旨參照
    ）。
  2.又按刑法之150條聚眾強脅罪，須具備「公然聚眾」、「有
    強暴、脅迫之行為」、「有危害地方安寧秩序之認識」三要
    件；而公然聚眾固係指由首謀者聚合不特定之多數人，隨時
    可以增加之謂，而參與之行為人主觀上必須具備「認識多眾
    集合結果可得藉合同力實施強暴脅迫」，且「有決心參與其
    行為之意思」及「其行為有妨害秩序之認識」始足當之（亦
    有最高法院90年度臺上字第3963號判決意旨可資參照）。
  3.經查：
  (1)被告甲○○於97年10月21日上午9時至9時30分許，在快樂廣
    播電臺「臺灣人俱樂部」節目中擔任來賓，在該廣播中表示
    ：「今明兩天，臺南縣市的朋友、線上的朋友，佈在各地方
    的點，你們有看到辛○○的話，隨時通報集結，他們現在有
    聽到我在講話，不管是赤崁樓前賣肉燥飯，億載金城旁掃地
    的阿伯……，可能都是我們的人，我不是嚇唬你，你若來到
    那裡，臺灣人民個個是士兵、士兵是人民」、「現在服務處
    聽到，麻煩黑仔（即庚○○）你快帶人去安平天后宮……另
    外也希望市黨部有機動組的也麻煩趕快出動……」、「現在
    網路上的朋友有回報了，現在他們人在林默娘公園……那他
    如果說在，中國沒有臺灣、臺灣不是中國的，你就馬上圍起
    來，然後馬上通報我們，人馬上到……」、「（民眾CALL
    IN：議員，他們車隊停在天后宮和安平古堡）線上的朋友方
    便快打電話給李文正議員讓他知道，他調人過去比較快……
    ，線上的朋友，包括服務處黑仔（即同案被告庚○○），這
    邊機動組隨時出發，去那表達我們的聲音」等言論，業據檢
    察官提出國家通訊傳播委員會97年10月28日通傳播字第0970
    0382270號函附南都廣播電台97年10月21日9時至10時節目光
    碟1片、國家通訊傳播委員會廣播電臺節目紀錄表1份可證（
    含快樂廣播電台97年10月21日8時至10時「臺灣人俱樂部」
    節目內容譯文，見97他字第3128號第119頁、警卷第156至
    179 頁〈被告甲○○上開言論各見第163、165、166、167頁
    譯文〉），並為被告甲○○所坦認（見本院卷一第203、204
    頁不爭執事項(二)），此部分事實，固堪認定。然由被告甲○○上開言論內容可知，被告甲○○乃係在廣播節目中請求聽
    眾協助通報告訴人行蹤，嗣經民眾CALL IN至節目中提供告
    訴人所在訊息，被告甲○○雖有透過電臺聯繫庚○○帶人至
    告訴人出現地點表達抗議聲音，但其內容並無任何傳達或指
    示庚○○率眾對告訴人施強暴脅迫之發議，亦無邀集群眾聚
    集對告訴人施強暴脅迫等言語，尚難遽以認定被告甲○○係
    透過上開廣播節目，公然號召不特定之群眾，前往告訴人可
    能出現之地點聚集施強暴脅迫。
  (2)又依據臺南市政府函復之臺南藝術大學辦理「第七屆兩岸傳
    播暨影像藝術研討會」申請函文，原定安排告訴人等參訪團
    人員於97年10月21日進行之臺南文化古蹟參訪地點，雖包括
    孔廟在內（見本院卷二第39至45頁），然因告訴人來臺後遇
    民眾抗議，為迴避抗議民眾，97年10月21日當日之行程乃採
    機動性，與告訴人同車之辰○○、丁○○等人事先均不知悉
    行程內容等情，業經證人丁○○、辰○○證述在卷可明（見
    本院卷一第246、258頁）。且告訴人於97年10月21日上午與
    參訪團人員分乘兩車，先後至臺南縣市之億載金城、安平古
    堡、四草大眾廟、鹿耳門天后宮等地參觀後，原已欲返回飯
    店休息，乃於回程途中經過孔廟附近，告訴人臨時決定再至
    孔廟參觀等情節，亦經同車之證人丁○○及辰○○二人證述
    明確（見警卷第93頁丁○○警詢陳述，本院卷一第246、259
    頁辰○○、丁○○證述）。是告訴人當日參訪孔廟乃係於回
    程車上所臨時決定，被告甲○○、庚○○、戊○○、丙○○
    、己○○、丑○○、乙○○等人自無從事先知悉謀議到場聚
    集，應堪認定。而被告甲○○係於告訴人到達孔廟後，在赤
    崁樓接獲記者電話告知，始知悉告訴人在孔廟一情，除據被
    告甲○○於警詢、偵查及本院審理時以證人身分具結陳明外
    （見本院卷一第290頁），並經同案被告乙○○於97年10月
    28日偵查中以被告身分應檢察官訊問及本院審理時以證人身
    分具結均證述：伊在赤崁樓看到甲○○在講手機，說辛○○
    在孔廟等語可資佐明（見97他3128號偵查卷第186頁、本院
    卷一第325頁）；另由同案被告乙○○於前揭偵查中復證述
    ：
    伊在赤崁樓看到甲○○、庚○○和很多人在那邊集結，庚○○當時開甲○○宣傳車等語，並經本院勘驗乙○○當次偵訊
    錄音內容確認無訛（見同上偵查卷頁及本院卷二第142頁勘
    驗譯文），足資佐證被告庚○○應係與被告甲○○自赤崁樓
    同往孔廟之情，亦堪肯認，被告庚○○陳稱：伊係當日駕駛
    宣傳車外出途中經路人告知告訴人在孔廟，伊才臨時決定去
    孔廟等情詞，並無可採信外，其他當日在場之被告戊○○、
    丙○○、己○○、丑○○等人，或陳稱當時正在孔廟運動（
    被告戊○○陳述），或稱於送貨途中聽其他電台稱告訴人在
    孔廟而前往（被告丙○○陳述），或陳稱當日騎車經過南門
    路，見甲○○宣傳車停在該處而下車參與抗議（被告己○○
    陳述），或稱當時在孔廟園區內乘涼（被告丑○○陳述），
    同案被告乙○○亦未證稱上開被告是與被告甲○○在赤崁樓
    集結之民眾，顯示被告戊○○、丙○○、己○○、丑○○等
    人應係各自出於不同原因而出現在孔廟，無從證明被告戊○○、丙○○、己○○、丑○○等人係因被告甲○○聚合而至
    孔廟一情，復堪認定。至於被告乙○○雖陳稱：伊係當日在
    赤崁樓附近吃點心，聽被告甲○○說告訴人在孔廟之訊息，
    遂前往孔廟等語（見乙○○前揭偵訊筆錄及本院卷二第142
    頁勘驗譯文），然其與在場民眾均係自發前往孔廟，並非因
    被告甲○○之邀約而前往，其亦未聽聞被告甲○○邀集在場
    民眾至孔廟對告訴人施強暴脅迫言語等情節，迭據被告乙○○於偵查及本院審理時具結陳明（見本院卷二第142頁勘驗
    譯文倒數第3行及本院卷第325、332頁）。是被告乙○○雖
    證述其在赤崁樓看到甲○○、庚○○和很多人在那邊集結等
    語，然尚不足以證明被告甲○○有於赤崁樓聚眾發議對告訴
    人施強暴脅迫之情事。至於警員寅○○於本案發生後所製作
    之職務報告書，雖記載被告甲○○於獲知告訴人至孔廟參訪
    後，「調來服務處機動反應鐵衛隊人員30多人，於10時35分
    馳抵現場」等內容（見警卷第115頁），然由證人寅○○於
    本院審理時證述：伊是根據被告甲○○到達孔廟後，很多人
    就陸陸續續到達，而判斷那些民眾是被告甲○○調來的等語
    ，並陳稱前述所指之「甲○○服務處機動反應鐵衛隊」名稱
    是伊自行給予之稱號，伊當日在現場並未聽到甲○○發號施
    令或指揮調度民眾等情（見本院卷第56、59頁），足見上開
    內容乃證人寅○○自已臆測之情節，亦難採信為不利被告甲○○之認定。此外，復無證據證明當日在孔廟圍觀或靠近告
    訴人身邊抗議嗆聲之民眾，為被告甲○○所發動聚集到場，
    自難認定被告甲○○有何公然聚眾施強暴脅迫之首謀情事。
  (3)參以，告訴人當日在孔廟參觀時，於被告甲○○到場前，即
    先遭遇數位民眾抗議嗆聲，在旁見聞民眾隨之亦自行加入，
    此復有本院勘驗筆錄載明可稽（見本院勘驗卷第7頁編號1內
    容）；又於被告甲○○到場後，雖陸續亦約有2、30名民眾
    紛紛衝入孔廟圍繞在告訴人身旁激動叫囂辱罵，然由現場錄
    影光碟內容並無顯示被告甲○○到場後有指揮民眾包圍告訴
    人之情事，且經在場證人辰○○證述：現場民眾是蜂擁而上
    ，一下子全部上來，我沒有看到前面有發號施令的人等語相
    符（見本院卷第248頁）。足見當時在場參與抗議或圍堵告
    訴人之民眾，或於告訴人到場前即自行發動為之，或於告訴
    人到場後己意加入，彼此間乃各自作為，主觀上應無共同實
    施之認識或意欲，客觀上亦無經由被告甲○○或特定人集合
    指揮同力實施情節，且由各家電視臺隨行記者現場拍攝之內
    容可知，被告甲○○到場後旋即與告訴人發生拉扯推撞事件
    ，自被告甲○○到場至告訴人跌倒，前後經過約僅10餘秒時
    間（見本院勘驗卷中天電視臺現場現場畫面第7至13頁，編
    號2之2分07秒起至編號11之2分23秒止），顯示乃係於被告
    甲○○到場後瞬間發生之事，應係其個人所實施之行為，並
    非與現場群眾聚合同力實施之傷害犯行，亦堪認定。又被告
    庚○○、戊○○、丙○○、己○○、丑○○、乙○○等六人
    ，對於被告甲○○所實施之傷害犯行，並未在旁參與或施加
    助力，其等乃係告訴人跌倒後，經隨行人員護送返回孔廟門
    外座車，被告庚○○始駕駛宣傳車到場另對告訴人實施前述
    有罪之妨害自由行為，被告戊○○、丙○○、己○○、丑○○、乙○○等人亦於此時始參與加入庚○○之妨害自由犯行
    ，被告甲○○當時則係在旁勸阻庚○○或協助排除圍觀民眾
    讓路，並無與庚○○等人共同實施此部分妨害行為，已如前
    述。是被告甲○○所犯傷害罪，與被告庚○○、戊○○、丙○○、己○○、丑○○、乙○○等六人所犯妨害自由罪，應
    係各自起意所為，被告甲○○與被告庚○○等六人之間並無
    共同犯意聯絡或行為分擔，亦難遽此論斷其等有公然聚眾施
    強暴脅迫之首謀或下手實施強暴脅迫等罪嫌。
  4.綜上所述，本件檢察官所舉之證據，尚無法使本院形成被告
    七人涉有妨害秩序犯行之確信心證；此外，復查無其他積極
    證據足認被告等七人確有上述犯行，是就被告甲○○、庚○○、戊○○、丙○○、己○○、丑○○、乙○○等七人被訴
    公然聚眾施強暴脅迫之首謀及下手實施強暴脅迫犯行部分，
    原均應無罪之諭知，惟公訴意旨認此部分與其等前揭所犯有
    罪之傷害、妨害自由部分，有想像競合犯之裁判上一罪關係
    ，爰不另為無罪諭知。
據上論斷，應刑事訴訟法第299條第1項前段，刑法第277條第1項
、第302條第1項、第28條、第47條第1項、第41條第1項前段、刑
法施行法第1條之1，判決如主文。
本案經檢察官林朝文、巳○○到庭執行職務。
中    華    民    國    98    年    9     月    21    日
            由    刑事第四庭  審判長法  官  林逸梅
                                    法  官  程克琳
                                    法  官  陳淑卿
以上正本證明與原本無異。
如不服本判決應於收受本判後10日內向本院提出上訴書狀，並應
敘述具體理由。如未敘述上訴理由者，應於上訴期間屆滿後20日
內向本院補提理由書狀（均須按他造當事人之人數附繕本）「切
勿逕送上級法院」。
                                  書記官  周怡青
中    華    民    國    98    年    9     月    21    日
附錄本案論罪科刑法條全文
中華民國刑法第277條第1項：
傷害人之身體或健康者，處3年以下有期徒刑、拘役或1千元以下
罰金。
中華民國刑法第302條第1項：
私行拘禁或以其他非法方法，剝奪人之行動自由者，處5年以下
有期徒刑、拘役或3百元以下罰金。


司法院資訊處製作；財團法人民間司法改革基金會備份。
